【裁判字號】    91,訴,4352
【裁判日期】    921205
【裁判案由】    損害賠償
【裁判全文】
臺灣臺北地方法院民事判決                        九十一年度訴字第四三五二號
`
    原      告  中央信託局股份有限公司
    法定代理人  許嘉棟
    訴訟代理人  林雅芬律師
                林峻立律師
                鄭渼蓁律師
    被      告  台北縣新店市公所
    法定代理人  乙○○
    訴訟代理人  甲○○
    訴訟代理人  丁○○
    訴訟代理人  胡文英律師.
    被      告  戊○○
    訴訟代理人  孫天麒律師
當事人間損害賠償事件，本院於民國九十二年十一月六日言詞辯論終結，判決如下：
    主  文
原告之訴及假執行之聲請均駁回。
訴訟費用由被告負擔。
    事  實
甲、原告方面：
壹、聲明：
一、被告應連帶給付原告新台幣（下同）壹佰零參萬伍仟貳佰陸拾玖元及自起訴狀繕
    本送達被告翌日起至清償日止按年利率百分之五計算之利息。
二、原告願供擔保請准宣告假執行。
貳、陳述：
一、被告等未經原告同意逕自拆除台北縣新店市○○路柏園巷二之一號建物 (下稱系
    爭建物)，應負損害賠償責任：
（一）原告位於台北縣新店市○○路柏園巷二之一號建物（下稱系爭建物），被告台
      北縣新店市公所（下稱新店市公所）及被告戊○○在未經原告同意，亦未進行
      徵收程序之情況下，即逕自拆除系爭建物之部分面積及附屬建物，致原告受有
      損害。前開情事，原告查知後曾於九十一年一月二十五日以台北中山堂郵局第
      七號存證信函向被告請求賠償，惟迄今仍無法解決，是原告不得已提起本件訴
      訟請求被告等負賠償責任。
（二）依原證四號系爭建物建築改良物登記簿及登記謄本 (見原證四號第一頁、第二
      頁及第五頁)，原告原為系爭建物之管理人，其後則為所有權人，參諸最高法
      院五十一年台上字第二六八０號判例：「國有財產撥給各地國家機關使用者，
      名義上雖仍為國有，實際上即為使用機關行使所有人之權利，故本院對於是類
      財產，向准由管領機關起訴，代國家主張所有權人之權利，被上訴人持有所有
      權狀及駐用房地保管卡，原審認其得為起訴行使所有人之權利尚非無據。」，
      不論原告為管理人或所有權人，原告均有權主張系爭建物所有權人之權利，因
      此，被告等未取得原告之同意即逕自拆除系爭建物，自應負賠償責任。
（三）又依台北縣政府九十二年六月五日北府工新字第0920325056號函文說明可知，
      系爭建物被拆除時根本不存有任何道路開闢計畫，且系爭建物在被告新店市公
      所在未依法辦理撥用及補償程序前即遭被告等拆除，而被告新店市公所及戊○
      ○就系爭建物確實已遭拆除之事實亦不爭執，因此系爭建物顯係無故遭拆除，
      是原告所有之建物既無故遭拆除致財產權遭受損害，原告依民法侵權行為等規
      定請求被告等連帶負損害賠償責任，自屬有據。
二、被告新店市公所主張系爭建物及其坐落基地已依都市計畫法第五十二條規定完成
    土地撥用及地上物補償程序，應為公法行為，非屬私權行為云云，以及被告戊○
    ○主張本件係屬政府部門協調事項，非私法上之問題云云，與事實不符，茲說明
    如后：
（一）被告新店市公所以財政部八十一年二月二十日台財總字第八一一二三一二０七
      號函表示同意其依程序辦理撥用，主張系爭屈尺小段三三六號及三三八號（下
      稱三三八地號土地）土地已完成撥用程序。惟：
  １、前揭財政部八十一年二月二十日台財總字第八一一二三一二０七號函同意被告
      新店市公所依程序辦理撥用者，並不包括系爭屈尺小段三三六號及三三八號土
      地，是被告以該函主張系爭土地已完成撥用程序，顯與事實不符。
  ２、況按國有財產法第三十八條規定：「非公用財產類之不動產，各級政府機關為
      公務或公共所需，得申請撥用。但有左列情形之一者，不得辦理撥用…… (下
      略)，前項撥用，應由申請撥用機關檢具使用計畫及圖說，報經其上級機關核
      明屬實，並徵得財政部國有財產局同意後，層報行政院核定之。」又土地法第
      二十六條規定：「各級政府機關需用公有土地時，應商同該管直轄市或縣 (市
      )政府層請行政院核准撥用。」依上開規定可知，有關公有土地撥用程序，首
      應由申請撥用機關檢具使用計畫及圖說，報經其上級機關核明屬實，並徵得財
      政部國有財產局同意，層報至行政院核定後，始可謂完成撥用程序，若未完成
      此等程序，自不能謂各級政府機關已取得該撥用土地之管理權，此觀最高法院
      五十八年台上字第三０一二號判例見解亦明。被告以前揭財政部八十一年二月
      二十日台財總字第八一一二三一二０七號函主張已完成撥用程序云云，惟財政
      部上開函文說明二僅係載稱：「同意貴公所依程序辦理撥用」。是被告新店市
      公所仍應依前揭國有財產法及土地法等相關規定辦理，始可謂完成撥用程序，
      故被告僅以財政部表示同意其依程序辦理撥用，即主張系爭土地已完成撥用程
      序云云，顯無理由。
  ３、由原證四號九十二年一月申請抄錄之系爭土地登記簿謄本登記可知，系爭屈尺
      小段第三三六及三三八號土地，目前管理者仍為財政部，亦足證被告主張系爭
      土地業經辦理撥用完成云云，與事實不符。
（二）有關系爭土地未依法經撥用程序乙節，已詳如前開說明。系爭土地既未依法經
      撥用程序且系爭建物亦未依法辦理補償程序，而依前開台北縣政府九十二年六
      月五日北府工新字第09203250號函文說明可知 (詳原證十五號)，系爭建物被
      拆除時根本不存有任何道路開闢計畫，被告等即逕自將原告所有之系爭建物予
      以拆除，原告所有之建物既無故遭拆除致財產權遭受損害，此顯屬私法上之法
      律關係，性質上為民事訴訟，不屬行政救濟範圍。被告等主張本件應為公法行
      為非屬私權行為云云，顯屬有誤。
三、被告戊○○主張原告提起本件訴訟，其損害賠償請求權已罹於時效云云，惟按因
    侵權行為所生之損害賠償請求權，自請求權人知有損害及賠償義務人時起，二年
    間不行使而消滅。自有侵權行為時起。逾十年者亦同。民法第一百九十七條第一
    項定有明文。原告係於八十九年八月十一日辦理系爭建物現地盤點時，始發現系
    爭建物遭拆除有受損害之情形，因此，原告於九十一年八月七日向  鈞院提起本
    件訴訟，並無逾二年時效之問題，被告戊○○主張原告提起本件之損害賠償請求
    權已罹於時效云云，顯無理由。
四、有關被告新店市公所主張台北縣新店市○○路西南側八公尺寬道路，因其在相對
    年度內無法編列此項預算，全案懸而未決，補助款亦被取消乙節，茲說明如后：
（一）被告新店市公所雖稱台北縣新店市○○○○路西南側八公尺寬道路，係屬內政
      部核定之都市○○道路案之一部分云云，惟被告新店市公所並未舉出內政部核
      定函文以實其說，且依被告新店市公所九十二年三月十七日民事準備書狀檢附
      被證一台北縣政府八十六年三月二十四日函文內容，亦無法得知被告新店市公
      所上開主張，因此，被告新店市公所主張系爭道路屬內政部核定之都市計畫案
      之一部分云云，殊屬無據。
（二）依台北縣政府九十二年六月五日北府工新字第0920325056號函覆說明可知 (
      詳原證十五號)，系爭道路開闢計畫係台北縣政府運用八十六年度統籌分配稅
      款補助鄉鎮市公所辦理基層建設，且所謂道路開闢計畫早於八十六年十二月底
      因被告新店市公所未辦理完成即已結束。
（三）被告新店市公所雖於九十二年三月十七日民事準備書狀答辯理由四項及九十二
      年三月二十五日開庭時表示其並非拒絕補償，惟需俟整體計畫道路全線執行時
      ，一併辦理云云，惟依被告新店市公所九十二年三月二十六日民事準備書狀理
      由二所自承：「縣府卻要求被告在『相對年度內編列預算配合辦理』，並在八
      十六年『十二月底辦理完成』，否則補助款『取消』 (見函件說明第一、二項
      )，被告在相對年度內無法編列此項預算，全案懸而未決，補助款亦被取消」
      云云，足見所謂道路開闢計畫早於八十六年十二月底即已不存在。事實上，系
      爭建物遭拆除地方乃係雜草叢生，根本無任何開闢道路之工程進行，此觀原告
      九十二年三月二十五日庭呈之照片二紙自明，由上可知，被告新店市公所表示
      需俟整體計畫道路全線執行時，一併辦理云云，根本係形式上拖延賠償，實質
      上已拒絕原告賠償之請求。
（四）再者，暫不論被告新店市公所是否因財政困難而無法辦理相關補償程序，惟此
      乃被告新店市公所內部預算問題，原告所有之建物無故遭拆除致財產權遭受損
      害，乃係不爭之事實，被告新店市公所實無理由以其內部財政預算上問題而拒
      絕補償。
四、被告新店市公所辯稱該補償案已列清冊，應俟整體計畫道路全線執行時，一併辦
    理，並非拒絕補償。惟被告新店市公所原辯稱系爭建物及其坐落基地皆已依都市
    計畫法第五十二條規定完成土地撥用及地上物補償程序云云，嗣經原告提出相關
    事證予以質疑後，現始改稱該補償案已列清冊，應俟整體計畫道路全線執行時，
    一併辦理，足以顯示被告新店市公所主張反反覆覆，根本拒絕原告賠償之請求。
五、被告新店市公所及戊○○辯稱系爭建物已經財政部同意拆除，並達成以物易物之
    補償共識云云，更屬無據：
（一）依原證四號系爭建物之登記謄本，原告中央信託局為系爭建物之所有權人，因
      此，被告欲拆除系爭建物自應經原告同意，而非與財政部商議。財政部既非系
      爭建物之所有權人或管理人，自無同意拆除之權限，縱被告主張其經財政部同
      意，並與財政部達成所謂補償共識，亦無拘束原告之效力。
（二）事實上，依財政部台財總字第0920019834號函及台財總字第00000000001號函
      說明可知 (詳原證十三號、原證十四號)，財政部係因原告所經管之系爭建物
      於民國四十九年起即借予其作為存放檔案庫房之用，因此，為維護該部檔案安
      全，該部總務司代表乃要求被告新店市公所於該工程施作時應事先予以通知，
      並於被告新店市公所去函通知時，表示被告新店市公所應負責該計畫道路開闢
      後於兩側圍牆之圍籬，及其兩邊大門之工程。惟財政部並未表示被告等人毋須
      取得系爭建物所有權人原告之同意，而拆除系爭建物之任何部分，財政部亦未
      代原告同意被告新店市公所等得拆除系爭建物，而原告更未授權財政部處理系
      爭建物之拆除事宜。系爭建物之所有權人既為原告，被告等仍應取得原告之同
      意，始可拆除系爭建物，絕不能執財政部之函即主張原告已同意拆除系爭建物
      。
（三）況且由被告新店市公所左列函文可知，被告新店市公所明白認知原告為系爭建
      物之所有權人，且系爭建物未經原告同意即由被告戊○○擅自拆除，另就補償
      問題，被告新店市公所並未以經財政部同意拆除及達成以物易物之補償協議為
      由否認原告有請求權，僅表示將俟該計畫道路全線整體開闢計畫案執行時一併
      辦理：
  １、被告新店市公所九十年四月六日以九０北縣店工字第九三四八號函致被告戊○
      ○表示：台端自籌經費辦理本市○○路左側八公尺計畫道路，未經地上物所有
      人同意擅自拆除 (已修繕完成)，請儘速向中央信託局說明，請查照。(詳原證
      五號)。
  ２、被告新店市公所九十年七月四日以九０北縣店工字第二五一一七號函致被告戊
      ○○表示：台端自籌經費辦理本市○○路左側八公尺計畫道路，未經地上物所
      有人同意擅自拆除 (已修繕完成)，請儘速向中央信託局提出書面說明，請查
      照。 (詳原證六號)。
  ３、被告新店市公所九十年十月八日以九0北縣店工字第三九七七五號函致被告戊
      ○○表示：「說明：(略)二、台端自費辦理該路段時，地上物拆除修繕未書面
      告知本所且未經所有權人 (中央信託局)同意… (下略)」 (詳原證七號)。
  ４、被告新店市公所九十一年二月八日以北縣店工字第０九一０００三八一六號函
      致被告戊○○表示：… (略)當時台端向本所申請自費辦理該道路未提及須拆
      除任何建物之申請及說明 (略)(詳原證八號)。
  ５、被告新店市公所九十一年五月三日以北縣店工字第０九一００一九五一0號函
      致原告中央信託局表示：…二、… (下略)本案計畫道路係依據八十七年一月
      五日會議紀錄結論二僅辦理部分路段。故該補償清冊內其餘補償對象均尚未補
      償，本案之查估補償清冊查估金額係作為往後全線開闢估算經費之依據，有關
        貴局請求補償事宜本所將俟該計畫道路全線整體開闢計畫案執行時一并辦理
      。(略) (詳原證九號)。
  ６、被告新店市公所九十一年七月十六日以北縣店工字第０九一００二七一０九號
      函致原告表示：有關貴局請求管有位於本市轄內保三總隊旁八米計畫道路上地
      上物補償囿於求償時效因素歉難同意俟該計畫道路全線整體開闢計畫案執行時
      一併辦理事宜，惠請  貴局體察政府財政拮据，且該補償已列清冊本補償費無
      時效因素，故仍請俟該計畫道路全線整體開闢計畫案執行時一并辦理，至紉公
      誼。(詳原證十號)。
      由被告新店市公所上揭各函可知，被告新店市公所明白認知原告為系爭建物之
      所有權人，系爭建物未經原告同意即由被告志弘逕自拆除，而就補償問題，被
      告新店市公所並未以系爭建物係經財政部同意拆除及已達成以物易物之補償協
      議為由否認原告有請求權，僅係表示將俟該計畫道路全線整體開闢計畫案執行
      時一并辦理，詎被告新店市公所臨訟改稱系爭建物已經財政部同意拆除，且達
      成以物易物之補償協議，而主張原告無提起本件請求之理云云，顯不足採。
六、被告新店市公所又辯稱原告已出席八十七年元月五日協調會，且同意拆除系爭建
    物，因此，縱原告所有建物遭拆除，亦無故意或過失責任可言云云：
（一）被告新店市公所雖主張原告出席八十七年元月五日協調會，惟經原告查證結果
      ，原告當日並未出席該協調會。被告新店市公所雖於九十二年三月二十五日開
      庭時表示將具狀補開會通知書 (詳是日言詞辯論筆錄第二頁第一行)，惟被告
      新店市公所於其後之民事準備書狀並未提出開會通知書，且開會通知書頂多能
      說明被告新店市公所通知原告開會，並無法證明原告於當日出席協調會。況財
      政部台財總字第0920019834號函覆鈞院之函文說明欄第二項業已明白表示：「
      中信局不知何故未出席」等語 (詳原證十三號)，足證原告根本未曾出席八十
      七年元月五日協調會，更無所謂同意拆除系爭建物可言，被告新店市公所前揭
      主張，顯與事實不符。
（二）事實上，被告新店市公所均明白認知原告自始至終皆未曾同意被告等得在未經
      依法撥用且辦理補償情形下，逕自拆除系爭建物，此由被告新店市公所左列函
      文即可得知：
  １、被告新店市公所八十七年三月九日以八七北縣店工字第六００四號函致被告戊
      ○○表示：(略)唯地上物尚未補償此建物部份暫勿拆，以維所有人之權益。(
      略) (詳原證十一號)。
  ２、被告新店市公所九十年四月六日以九０北縣店工字第九三四八號函致被告：台
      端自籌經費辦理本市○○路左側八公尺計畫道路，未經地上物所有人同意擅自
      拆除 (已修繕完成)，請儘速向中央信託局說明，請查照。 (詳原證五號)。
  ３、餘均同前第五點所述，由上可知，被告新店市公所業已明白認知系爭建物未經
      原告同意即由被告戊○○逕自拆除，惟現竟反稱原告已同意拆除云云，顯為臨
      訟編篡之詞，實不足採。
七、被告新店市公所辯稱其事先並不知該建物所有人為原告，其確認協調對象應為財
    政部無誤云云，亦無理由：
（一）依被告新店市公所主張，其於八十七年元月五日協調會前即發開會通知書予原
      告，若如被告新店市公所稱不知該建物所有人為原告，誤認該建物為財政部所
      有，則被告新店市公所何以會發開會通知書給原告？足證被告新店市公所主張
      其事先不知該建物所有權人為原告，顯係臨訟卸責之詞，不足採。又依被告新
      店市公所上開主張，其既已明瞭應發開會通知書給原告，惟卻又不以原告為協
      調對象，其故意侵害原告權利，十分明確。
（二）縱如被告新店市公所稱其不知該建物所有人為原告，誤以財政部為協調對象，
      惟此更足證被告新店市公所亦有「過失」，蓋被告新店市公所於與財政部協調
      前，即應確實查證孰為系爭建物之所有權人，被告新店市公所既事前應查證而
      未予查證，本身即有過失在先，又豈能於原告所有之建物無故遭拆除遭受損害
      後，始辯稱其不知該建物所有人為原告云云。原告所有之建物既無故遭拆除致
      受損害，則被告新店市公所與戊○○自應依民法第一百八十五條等規定連帶負
      損害賠償責任。
（三）至於被告新店市公所主張被告戊○○之行為似屬無償贈與行為乙節，茲說明如
      后：有關被告戊○○與被告新店市公所間有如何之法律關係乙節，被告新店市
      公所原係主張其與被告戊○○間並無任何民事法律關係存在云云，現又改稱似
      屬無償贈與行為云云，其主張前後矛盾，先予敘明。
      況被告戊○○與被告新店市公所內部間究有何法律關係，並不會影響原告所有
      系爭建物無故遭拆除致受損害之事實，原告所有系爭建物既因被告等之共同行
      為而遭拆除，被告等即應負共同侵權行為連帶損害賠償責任。
八、被告新店市公所辯稱其已曾向被告戊○○表示，建物尚未補償，暫勿拆除等情，
    則無侵權行為之故意或過失云云，顯無理由：有關系爭建物拆除問題，被告戊○
    ○表示其係依被告新店市公所指示來辦理云云，因此，被告新店市公所縱曾於八
    十七年三月九日以八七北縣店工字第六００四號函告知被告戊○○，建物尚未補
    償，暫勿拆除等語，惟被告戊○○表示係依被告新店市公所指示拆除系爭建物，
    被告新店市公所無論如何至少已有過失，被告新店市公所豈能僅以其曾告知被告
    戊○○建物尚未補償，暫勿拆除等情等語，即主張無侵權行為之故意或過失云云
    ，顯不可採。
九、被告新店市公所主張本件系爭道路開闢案係由被告戊○○基於公益，保障人民生
    命、財產安全自籌款項進行施工，其與被告戊○○間並無任何民事法律關係存在
    云云。惟有關被告戊○○與被告新店市公所係基於何原因拆除系爭建物，並不會
    影響原告所有系爭建物無故遭拆除致所有權遭受侵害之事實，原告所有系爭建物
    既因被告等之共同行為而遭拆除，被告等即應負共同侵權行為連帶損害賠償責任
    。
十、按需用土地人，不依土地法第三百六十八條第一項規定於公告完畢後十五日內，
    將應補償地價及其他補償費額，繳交主管地政機關發給完竣者，法律上既無強制
    需用土地人繳交之規定，實際上又未便使徵收土地核准案久懸不決，尋繹立法本
    旨，徵收土地核准案，自應解為從此失其效力，土地所有人如因此而受損害者，
    得向需用土地人請求賠償。司法院著有院字第二七０四號解釋 (附件七)。依上
    開司法院解釋意旨可知，原已核准之徵收土地案，如因需用土地人未於公告徵收
    期滿十五日內將應補償之地價及其他補償費額發給完竣，該徵收土地核准案即失
    其效力，土地所有人如因此受有損害，得向需用土地人請求民事賠償。
十一、次按「上訴人原辦理徵收既已失效，仍於未經徵收之被上訴人所有系爭土地上
      舖設柏油，闢為汽車行人公眾通行之道路，以供公眾通行，且拒不付土地所有
      人費用，致被上訴人不能為系爭土地之使用收益，自屬占用系爭土地而侵害被
      上訴人之所有權，因而上訴人受有未經徵收而使用系爭土地之利益，致被上訴
      人受有相當於系爭土地租金額之損害，至為明顯。」最高法院著有八十九年度
      台上字第四０九號民事判決。依上開判決見解可知，行政機關雖為開闢道路而
      辦理徵收，倘其未發放補償費，不論其是否屬都市○○道路，該核准徵收案即
      失其效力，而非持續存在，且就該已失效之徵收處分，如原受徵收處分人受有
      損害，其即可提起民事訴訟請求賠償。本件系爭建物所坐落之土地根本未依法
      經撥用程序，且系爭建物亦未依法辦理補償程序，即被拆除，且被拆除時根本
      不存在任何道路開闢計畫，更遑論無任何合法之徵收或撥用程序存在，參諸上
      開說明，原告可提起本件民事訴訟請求賠償，自有理由。
十二、至於被告新店市○○○○○道路開闢計畫係依台北縣政府八十六年三月廿四日
      函基層建設計畫云云，惟查依台北縣政府九十二年六月五日函覆說明可知，上
      開計畫已於八十六年十二月底結束，而被告迄未舉出其自身就系爭建物所在地
      另有公告任何都市道路開闢計畫之相關函文，而其所舉都市計畫法第七十六條
      、第七十七條規定僅係都市計畫法就經費來源所為之規定，非被告新店市公所
      拆除系爭建物之依據。
十三、依原證四號系爭建物建築改良物登記簿及登記謄本記載，原告原為系爭建物之
      管理人，其後已為所有權人，參諸最高法院五十一年台上字第二六八０號判例
      ，不論原告為管理人或所有權人，原告在實體法上均有權主張系爭建物所有權
      人之權利，此觀財政部於九十一年六月五日函文中明白表示有關系爭建物之拆
      除補償事宜係原告之權責亦明 (見被告戊○○答辯二狀證四號)。另依財政部
      台財總字第0920019834號及第00000000001號函覆  鈞院說明可知 (見原證十
      三號、原證十四號)，財政部亦已明確表示其並未代原告同意被告得拆除系爭
      建物。以上各點並均為被告新店市公所所明確認知，此有其致被告戊○○及原
      告之函文可稽 (見原證五號至原證十一號函文)，因此，被告戊○○辯稱原告
      不能取得系爭建物所有權、財政部乃有權機關及財政部已同意系爭建物之拆除
      云云，殊屬無據。
參、證據：提出新店市○○路柏園巷二之一號建物登記謄本影本乙份、台北中山堂郵
    局第七號存證信函影本乙份、台北縣新店市保三總隊旁計畫道路開闢工程建築物
    補償費清冊影本乙份、建物及土地登記簿謄本、新店市公所九十年四月六日九０
    北縣店工字第九三四八號函影本乙份、新店市公所九十年七月四日九０北縣店工
    字第二五一一七號函影本乙份、新店市公所九十年十月八日九０北縣店工字第三
    九七七五號函影本乙份、新店市公所九十一年二月八日北縣店工字第０九一００
    ０三八一六號函影本乙份、新店市公所九十一年五月三日北縣店工字第０九一０
    ０一九五一0號函影本乙份、新店市公所九十一年七月十六日北縣店工字第０九
    一００二七一０九號函影本乙份、台北縣新店市政府八十七年三月七日八七北縣
    店工字第六００四號函影本乙份、中央信託局八十九年八月十五日中祕財字第八
    九０二六００八九七號函影本乙份、財政部九十二年四月七日台財總字第092001
    9834號函影本乙份、財政部九十二年五月三十日台財總字第00000000001號函影
    本乙份、台北縣政府九十二年六月五日北府工新字第0920325056號函影本乙份、
    財政部九十二年五月二十七日台財融 (二)字第0928010851號函及經濟部九十二
    年七月一日經授商字第09201206240號函影本各乙份等件為證。
乙、被告新店市公所方面：
壹、聲明：
一、請求駁回原告之訴。
貳、陳述：
一、被告新店市公所係依照台北縣政府八六．三．二四八六北工土字第一○四三五七
    號函，執行台北縣新店市保三總隊旁計畫道路開闢工程（下稱系爭計畫道路工程
    ），即新店市○○路西南側八公尺計畫道路前段，屬公法行為，非屬私權行為。
    本件道路開闢係經上級機關即台北縣政府核定於八十六年度基層建設計劃項下執
    行之案件，而開闢道路屬行政行為，非屬私法關係，當不負民事上之責任。都市
    計畫法第五十二條規定：都市計畫範圍內，各級政府徵收私有土地或撥用公有土
    地，不得妨礙當地都市計畫。公有土地必須配合當地都市計畫予以處理，其為公
    共設施用地者，由當地直轄市、縣 (市)(局)政府或鄉、鎮、縣轄市公所於興修
    公共設施時，依法辦理撥用；該項用地如有改良物時，應參照原有房屋重建價格
    補償之。而所謂之補償，其性質亦與民法上因侵權行為所負之損害賠償責任不同
    ，即使應予補償而未予補償，亦只能依法請求補償，要不得因未獲補償，而提起
    損害賠償之請求。
二、系爭計畫道路工程所用之土地，含系爭房屋所在之新店市○○段屈尺小段三三八
    之一地號，業經被告辦理撥用完原，建築物則依財政部函同意拆除，基於該建築
    因拆除導致部分物權滅失，在無條件下，與財政部達成協議，除該建物壞由被告
    負責修復，另施作二側圍牆及二邊之大門，經協議後，達成以物易物以補償共識
    ，與價金補償並無二致。而依中央信託局條例第一條，原告係受財政部之監督，
    為財政部所屬之國營金融事業機構，縱使其為獨立公法人，財政部以上機關立場
    所為決定，對下屬監督單位具有約束效力，原告當遵守財政部所為決定，逕自將
    系爭房屋依拆除面積，向地政機關辦理更正登記。
三、相關單位曾於八十七年一月五日召開協調會，原告亦有出席，會中呂嘉誠表示「
    地上建物拆除請市公所依法辦理補償」，包括原告在內各單位並未表示反對，是
    件建物拆除係經原告同意。至補償問題，被告新店市公所已於九十一年七月十六
    日以北縣店工字第○九一○○二七一○九號函表示，該補償案已列清冊，俟整體
    計畫道路全線執行時，一併辦理，並非拒絕補償。
四、系爭計畫道路工程原由台北縣政府編列七百六十萬元預算，因不足運用，縣府卻
    要求被告在「相對年度內編列預算配合辦理」，並堂八十六年「十二月底辦理完
    成」，否則補助款取消，被告在相對年度內無法編列此項預算，全案補助款亦被
    取消。時被告戊○○任國民大會代表，基於服務選民，具函「自籌款項施工」，
    並俟竣工後點交市公所管理，其行為似屬無償贈與行為。而系爭房屋一直由財政
    部使用，被告事前並不知該建物所有人為原告，八十七年一月五日協調會，財政
    部總務司表示，在開闢道路時，應先通知，以便配合搬遷檔案，被告確認協調對
    象應財政部無誤。財政部總務司主動要求被告提供該段道路施工圖，被告即以八
    十九年三月二十七日八九北縣店工字第九九○五號函檢附工程圖說，請備查同意
    施工。財政部於八十九年四月十日，以台財總字第○八九○六○○六四五號函相
    對應，正式同意被告拆除系爭建物遷陲部分。
五、被告新店市公所既曾以函示被告戊○○建物尚未補償，暫勿拆除，則被告即無侵
    權行為之故意或過失。而原告主張其補償費為一百零三萬五千二百六十九元，係
    以被告系爭工程建築物補償費清冊為據，惟此係被告新店市公所查估報請上級機
    關參考核定，尚非定論，自非可採。
參、證據：提出台北縣政府八十六年三月二十四日八六北工土字第一○四三五七號核
    定計劃 (八十九年四月十日台財總字第○八九○六○○六四五號同意拆除建物函
    、財政部八十一年二月二十日台財總字第八一一二三一二○七號同意土地撥用函
    、系爭計畫道路工程開闢前協調會會議紀錄、台北縣新店市公所函、戊○○函、
    新店市保三總隊旁計畫道路工程現況測量圖、屈尺路西南側八公尺計劃道路前段
    施面配置圖、財政部函、
丙、被告戊○○方面：
壹、聲明：
一、請求駁回原告之訴及其假執行之聲請。
二、如受不利之判決，請准供擔保免予假執行。
貳、陳述：
一、本件起因於共同被告新店市公所在系爭房屋附近開闢計畫道路，而該計畫道路切
    過系爭房屋一邊，致須拆除其一部：
（一）被告新店市公所開闢計畫道路，原則上就土地之取得，其屬公有者係依撥用程
      序辦理（國有財產法第三十八條及都市計畫法第五十二條規定）；系爭房屋所
      在之基地乃屬財政部管有之國有土地，有關撥用程序業經市公所向財政部申請
      完成。至於系爭房屋，現雖登記為原告所有，但原告乃受財政部監督之公營事
      業，故財政部對系爭房屋如何配合地方政府開闢計畫道路，應有權決定。
（二）被告戊○○之土地亦為前開計畫道路所經過，除同意提供土地供市公所使用外
      ，鑒於市公所經費困難，乃同意自籌經費為市公所執行計畫道路之開闢。惟道
      路經過何處既出於市公所之規畫，被告僅係依計畫執行，自無侵權行為之故意
      或過失可言。況且，被告於實際開闢道路之前，先已請由市公所函請財政部備
      查同意，而財政部亦答覆「貴所因該計畫道路開闢而須鏟除本部一棟二層樓建
      物（按即系爭房屋）邊陲部分，除其毀壞由貴所負責修護外，另亦應負責該計
      畫道路開闢後於兩側圍牆之圍籬，及其兩邊大門之工程」等語；按其意旨，財
      政部顯已同意拆除系爭房屋之一部，僅不過要求市公所將因拆除而毀壞之部分
      予以修護（該修護實際上亦經被告戊○○出資完成），是系爭房屋因該計畫道
      路之開闢而被拆除一部，既經有權機關同意，自亦無不法可言，要不構成侵權
      行為。
（三）綜前述經過可知，系爭房屋被拆除一部，乃政府部門間協調之事項，按其性質
      ，應非私法上之問題，原告主張為民法上之侵權行為，應難謂洽。
二、按中央信託局係國庫撥給資本而成立，並受財政部監督之機關，其理事九人，全
    部由財政部指派，監事三人，分別由財政部、行政院主計處及審計部各指派代表
    一人充任；此觀中央信託局條例第一條、第二條、第六條及第九條等規定甚明。
    此外，中央信託局條例中，並無任何條文賦予該局公法人資格。過去行政院亦曾
    明白表示：「中央信託局難謂具有法人資格」。在在顯示原告僅屬政府機關，並
    無法人之權利能力，自不能取得系爭房屋之所有權，亦無由受損害。至於原告自
    九十二年七月一日起改制為股份有限公司乙節，應辯明如下：
（一）系爭房屋拆除一部時，原告尚未改制。
（二）依原告在其網站公布之資料，中央信託局於民國二十四年十月一日成立，實為
      中央銀行之附設機構，迨政府遷台後，復依行政院頒布之「調整國營事業機構
      方案」而定其業務範圍，而其改制更係經財政部核准辦理；充分證明原告在改
      制前，純屬政府機關，且隸屬財政部。
（三）系爭房屋直到原告於九十年十一月二日為更名登記之前，其所有權人係登記為
      中華民國，並以原告為管理人。惟國有財產法第九條第一項規定：財政部承行
      政院之命，綜理國有財產事務；第十三條規定：財政部視國有財產實際情況之
      需要，得委託地方政府或適當機構代為管理或經營。可見原告就系爭房屋之管
      理人資格，實來自財政部。更何況，系爭房屋所占之基地乃屬財政部管理之國
      有財產，原告將系爭房屋當作其自己私有財產之主張如能成立，又何來使用基
      地之權源？
（四）綜據前二段陳述可知，原告在行政關係上須受財政部監督，在財產關係上，其
      管理權亦來自財政部，則有關系爭房屋能否拆除之問題，財政部自有決定權，
      且原告管理系爭房屋，亦不得違反財政部之意思。況查，關於系爭房屋之拆除
      補償問題，原告曾於九十一年五月二十一日向財政部請示，而財政部於回函中
      即指出系爭房屋係由原告「經管」，「仍請本於權責依規定自行核處」等語；
      非但證明系爭房屋非原告所有，其向財政部請示之動作，更顯示財政部乃有權
      機關，是原告主張財政部無同意拆除之權限云云，要非可採。
三、原告依據銀行法之規定，主張其為法人，顯有誤會。蓋銀行法上所謂法人，應指
    私法人而言，原告在改制前本為政府機關，自不適用銀行法之規定，其情形即如
    同中央銀行不適用銀行法（按中央銀行法第一條規定：中央銀行為國家銀行，隸
    屬行政院，可見中央銀行亦屬政府機關，不但非私法人，亦不具有公法人資格）
    。
四、有關財政部答覆鈞院查詢所稱：「查本案中信局管有之旨揭房屋由於自民國四十
    九年起即借與本部作為存放檔案庫房之用」乙節，其「借與」並非民法上之使用
    借貸，而係公法關係之「借用」（例如國有財產法第四十條規定非公用財產得供
    為短期之借用），故不能因該「借與本部」等語，即認系爭房屋屬原告所有。至
    原告引用之最高法院五十一年台上字第二六八○號判例，固認國有財產之管領機
    關得代表國家起訴主張所有權人之權利，惟能否代表國家起訴與權利有無受不法
    侵害，乃不同之問題，系爭房屋既屬國有財產，且經主管機關財政部同意拆除一
    部分，即無不法侵害可言，故原告雖有起訴之資格，但無實體上之請求權，其訴
    自非正當。
五、一般所謂計畫道路，係指都市計畫所規畫之道路，至台北縣政府函覆鈞院所稱「
    本計畫業已結束」，則係指台北縣政府之八十六年度基層建設計畫案而言，不能
    與都市計畫混為一談。且查，原告於起訴狀所附原證三號即為「台北縣新店市保
    三總隊旁計畫道路開闢工程建築物補償費清冊」，其中所列應補償之房屋包含公
    有及私有，顯然係依照都市計劃法第五十二條未段「該項用地如有改良物時，應
    參照原有房屋重建價格補償」之規定而來，益證系爭房屋係因市公所開闢都市○
    ○道路，而不得不拆除一部分，原告謂拆除時根本不存有任何道路開闢計畫云云
    ，要係誤會。抑有進者，系爭房屋既因都市計畫致遭拆除一部分，其損壞自係市
    公所行使公權力之結果，性質上本無「不法侵害」可言，且市公所事實上亦早已
    準備補償，僅因其經費不足，而請求原告俟該計畫道路全線整體開闢執行時一併
    辦理，原告縱不同意，亦應依行政程序尋求救濟，其提起本件民事訴訟，顯泛所
    據。
六、系爭房屋實際上於八十九年四月間即已拆除一部，故縱謂本件有侵權行為之問題
    ，原告遲至九十一年八月間始提起本件訴訟，其損害賠償請求權已罹於時效，自
    無准許之餘地。
七、依被告所提地籍圖謄本及現況測量圖可知，系爭建物遭拆除之部分，係坐落在三
    三八之一地號土地上，而此筆土地系六十八年一月八日自三三八號地號分割而來
    ，管理機關為財政部，嗣再經過撥用程序由新店市公所取得；再對照原告所提系
    爭建物之登記謄本，其所載基地並無三三八之一，則若將系爭建物當作原告私有
    ，則其占用三三八之一地號部分自屬越界，亦因系爭建物登記之基地不含三三八
    之一地號土地，故有關撥用結果，不會顯示在系爭建物之登記資料中，是原告否
    認撥用，自非正確。再與前述三三八之一地號土地相連之三三九之一地號土地，
    係都市計畫用地，而對照卷內地籍圖謄本可知，上述二筆土均在同一條道路內，
    自可佐證三三八之一地號土地亦屬都市○○道路用地；原告否認，亦無可採。
參、證據：提出市公所及財政部函等件為證。
丁、本院依職權函詢財政部及台北縣政府。
    理  由
甲、程序方面：
    原告原名中央信託局，嗣改制為中央信託局股份有限公司，法定代理人亦由丙○
    ○變更為黃榮顯，嗣又變更為許嘉棟，業經原告提出財政部及經濟部函及董事會
    會議紀錄等件為證，並具狀聲明承受訴訟（本院卷第二一九至二二○頁，第二五
    二頁），核無不合，應予准許。
乙、得心證之理由：
一、原告主張坐落台北縣新店市○○路柏園巷二之一號建物為其所有，被告新店市公
    所及被告戊○○在未經原告同意，亦未進行徵收程序之情況下，即逕自拆除系爭
    建物之部分面積及附屬建物，致原告受有損害，原告於八十九年八月十一日辦理
    系爭建物現地盤點時，始發現竟無故為被告戊○○拆除，被告固辯稱其拆除系爭
    建物係為開闢道路，惟現場並無道路，原告亦未依法辦理徵收及補償程序即行拆
    除，自屬共同不法侵害原告之權利，系爭建物之價值，依被告新店市公所製作之
    保三總隊旁計畫道路工程建築物補償清冊，如被告新店市公所進行徵收程序，其
    補償費至少有一百零三萬五千二百六十九元，為此依民法第一百八十四條第一項
    前段及第一百八十條之規定請求請求原告連帶賠償一百零三萬五千二百六十九元
    及法定遲延利息。
    被告新店市公所則辯稱：系爭建物之拆除係被告戊○○為自籌經費辦理被告新店
    市公所依照台北縣政府八六．三．二四八六北工土字第一○四三五七號函示之台
    北縣新店市保三總隊旁計畫道路開闢工程，即新店市○○路西南側八公尺計畫道
    路前段而拆除，既係為開闢道路而拆除，自屬公法行為，被告不負民法上之侵權
    行為責任。而系爭建物於八十九年拆除當時為國有財產，原告僅係管理人，惟自
    始即交由財政部使用，而拆除前亦經協調財政部同意，自無不法可言，至補償問
    題，被告新店市公所已於九十一年七月十六日以北縣店工字第○九一○○二七一
    ○九號函表示，該補償案已列清冊，俟整體計畫道路全線執行時，一併辦理，並
    非拒絕補償，即使應予補償而未補償，亦只能依法請求補償，要不得因未獲補償
    ，而提起損害賠償之請求等語。被告戊○○則以：系爭建物遭拆除部分之坐落基
    地為三三八之一地號土地，乃於六十八年一月八日自三三八地號分割而來，該基
    地乃屬財政部管有之國有土地，有關撥用程序業經市公所向財政部申請完成。至
    於系爭房屋，直到原告於九十年十一月二日為更名登記之前，其所有權人係登記
    為中華民國，並以原告為管理人。惟依國有財產法第九條第一項規定：財政部承
    行政院之命，綜理國有財產事務；第十三條規定：財政部視國有財產實際情況之
    需要，得委託地方政府或適當機構代為管理或經營。可見原告就系爭房屋之管理
    人資格，實來自財政部。更何況，系爭房屋所占之基地乃屬財政部管理之國有財
    產，故現雖登記為原告所有，但拆除時原告乃受財政部監督之公營事業，故財政
    部對系爭房屋如何配合地方政府開闢計畫道路，應有權決定。被告戊○○鑒於市
    公所經費困難，乃同意自籌經費為市公所執行計畫道路之開闢。惟道路經過何處
    既出於市公所之規畫，被告僅係依計畫執行，自無侵權行為之故意或過失可言。
    況且，被告於實際開闢道路之前，先已請由市公所函請財政部備查同意，是系爭
    房屋因該計畫道路之開闢而被拆除一部，既經有權機關同意，自亦無不法可言，
    要不構成侵權行為等語資為抗辯。
二、下列事實，為兩造不爭執之事實，自堪信為真實：
（一）系爭坐落台北縣新店市○○段屈尺小段五○三建號、門牌號碼台北縣新店市○
      ○路柏園巷二之一號之房屋，於四十八年十二月八日建築完成，六十七年二月
      十四日第一次所有權登記為國有，原告為管理人，依建物登記謄本所載其基地
      坐落新店市○○段屈尺小段三三六、三三八地號土地。九十年七月二十四日變
      更所有權人為原告，惟系爭建物自四十九年起至今均借由財政部作為存放檔案
      庫房之用。
（二）台北縣政府於八十六年運用統籌分配稅款補助台北縣相關鄉鎮市公所辦理基層
      建設，而於同年三月二十四日函送「八十六年度三十億基層建設（運用統籌款
      ）計畫項目表」，請被告新店市公所在內之各相關鄉鎮市公所於相對年度內編
      列預算配合辦理，如無法於八十六年十二月底前完成者，補助款將予以取消。
      其中被告新店市公所應配合辦理者包括「新店市保生總隊旁計畫開闢工程」原
      係「保三總隊」之誤植，該項工程編列經費七百六十萬元。惟該計畫因被告新
      店市公所財政困難，無法於該年度編列相對預算配合辦理而遭台北縣政府取消
      補助，致該計畫於當年度未進行。
（三）被告戊○○之土地因前揭計畫道路經過，而同意提供土地供新店市公所使用，
      並因新店市公所經費困難，而曾於八十年七月十八日陳請自籌經費為被告新店
      市公所執行前揭計畫道路之開闢，而該計畫道路所用之土地包括：新店直潭段
      屈尺小段三三三－九、三三四－一、三三八－一、三三七－一、三三六－四、
      三三九－一、三三九－三、三三六－三、三三九－一、三三九－三、三三六－
      三、三三六－五、三二二－二、三二六－一、三二八－一、三一九－一地號共
      十三筆土地（卷第二八四頁），其中含三三八－一地號土地十筆為國有，是被
      告新店市公所即於八十年七月二十六日依程序請財政部國有財產局同意撥用其
      管有之國有土地，經財政部於八十一年二月二十日以台財總第八一一二三一二
      ○七號函列冊同意在案。嗣因故未於該年度執行該計畫道路之開闢，惟於八十
      九年二月二十九日被告戊○○再以系爭新店市○○路左側八公尺計畫道路案，
      因編列預算緩不濟急，為免本地房屋發生火災造成人民生命財產損失，而函請
      被告新店市公所同意其自籌款項施作前段部分，並於施工後交由被告新店市公
      所管理。
（四）系爭保三總隊旁計畫道路工程施工前，因系爭建物坐落基地部分位於前揭計畫
      道路上，被告新店市公所曾於八十七年一月五日召開協調會，於協調會中財政
      部就系爭建物之拆除表示，「如開闢事先通知本部總務司，以便配合搬遷檔卷
      」會議結論為「該計劃道路開闢時由主辦工程單位（新店市公所）依據各單位
      意見於兩側施做圍籬、圍牆比照屈尺路側財政部已施做部分並事先通知」。於
      會後被告新店市公所曾於八十七年三月九日以八七北縣店工字第六○○四號函
      知被告戊○○：「請確實依據協調會結論辦理。該八米計畫道路部分除其所有
      部分外均已完成徵收撥用，唯地上物尚未補償此建物部分暫勿拆，以維所有人
      之權益，並請於開工時函報本所備查」（卷第一○一頁）。嗣被告新店市公所
      於八十九年間函請被告戊○○檢送其所欲施工路段之工程圖說予市公所，被告
      戊○○即檢送現況測量圖及及施工平面配置圖予新店市公所，圖面上已標明欲
      拆除房屋之意旨及位置（本院卷第一○七至一○九頁），被告新店市公所旋於
      八十九年三月二十七日以八九北縣店工字第九九○五號函檢送前開工程圖說予
      財政部備查同意（本院卷第一○六頁），財政部於八十九年四月十日以台財總
      第0000000000五號函覆：「有關貴所依據『保三總隊旁計畫道路開
      闢前協調會結論』辦理開闢屈尺路西南側八公尺計畫道路前段工程而須鏟除本
      部一棟二層樓建物邊陲部分，除其毀壞由貴所負責修復外，另亦應負責該計畫
      道路開闢後於兩側圍牆之圍籬及其兩邊大門之工程」等語。被告戊○○即於八
      十九年四月間執行該保三總隊旁計畫道路前段工程而將系爭建物之坐落三三八
      之一地號部分予以拆除，並於拆除後依財政部前函意旨修復，拆除面積依「台
      北縣新店市保三總隊旁計畫道路開闢工程建築物補償費清冊」所載為六八點六
      二平方公尺。
三、原告主系爭建物被拆除時根本不存有任何道路開闢計畫，且系爭建物在被告新店
    市公所未依法辦理撥用及補償程序前即遭被告等拆除，是系爭建物顯係無故遭拆
    除云云，被告均抗辯其拆除系爭建物係為開闢保三總隊旁計畫道路工程，按開闢
    道路乃國家應行完成之公共任務，故其行為係屬具有公法性質之給付行政行為，
    亦即所謂單純統治之行政行為，而非行政私法之行為，雖未帶有命令或強制之手
    段，亦應認係公權力之行使。如其不法侵害人民之權利者，國家並不負民法上之
    侵權行為損害賠償責任，而僅生能否依國家賠償法請求賠償之問題。最高法院著
    有七十八年台再字第三十號裁判要旨足參，準此，本件被告戊○○拆除系爭建物
    如果確係自籌經費為被告新店市公所實施計畫道路之開闢，則其計畫道路開闢之
    執行行為對外而言即類似被告新店市公所「行政上助手」地位，是其所為拆除建
    物開闢道路之行為，自與被告新店市公所自為無異，其法律性質應為相同之評價
    ，即應屬公法上之行政行為（事實行為），縱有不法侵害原告之權利者，國家即
    被告新店市公所亦不負民法上侵權行為。職是，本件經兩造協議簡化之爭點即為
    （參本院九十二年七月二十四日言詞辯論筆錄，卷第一五九頁）：
（一）被告拆除原告所有系爭房屋部分，是否為實施新店市保生總隊旁計畫道路之開
      闢工程？
（二）如為開闢道路而拆除是否屬於合法的行政行為或屬私法的侵權行為？
（三）如非行政行為財政部是否有權同意被告拆除系爭房屋？
      茲分述如下：
四、被告拆除原告所有系爭房屋部分，是否為實施新店市保生總隊旁計畫道路之開闢
    工程？
（一）原告固以台北縣政府八十六年度統籌分配款補助基層建設計畫案已結束為由，
      否認系爭建物之拆除係為實施何種都市○○道路之開闢，惟查：依台北縣政府
      九十二年十一月十四日北府工新字第○九二○六一八四八九號函說明：新店市
      保三（該函誤植為「生」）總隊旁計畫道路係於六十三年度十一月二十八日北
      府建五一八九六七八號函發布實施之「新店都市計畫（擴大部分）」劃設為「
      道路用地（參本院卷第二八○頁）。而關於該道路實際所使用之土地地號，經
      新店地政事務所實際測量結果為前揭不爭事實（三）項等十三筆土地之事實，
      亦有台北縣政府九十二年十一月二十五日北府工新字第0920706070號函在卷足
      參（卷第二八四頁），是以台北縣政府前揭函文可知，前揭八十六年度補助基
      層建設計畫案所列包括系爭保三總隊旁計畫道路之都市計畫，並非因該補助案
      結束而消滅，僅係台北縣政府不予編列預算補助被告新店市公所實施各該計畫
      而已，惟系爭保三總隊旁計畫道路仍為新店都市計畫之一部分，因被告戊○○
      願意自籌經費為被告新店市公所實施部分路段開闢工程，被告新店市公所於依
      法請求財政部撥用各需用地後，由被告戊○○予以施工拆除需用地上之房屋自
      係為實施保三總隊旁計畫道路開闢工程，依前揭說明所示，要屬被告新店市公
      所為完成其公法上都市計畫之行政任務，而屬公法上之行政行為。
（二）復查，原告雖以依系爭建物之建物登記謄本所載，其基地並未坐落於系爭保三
      總隊旁計畫道路所用土地上，而否認被告戊○○拆除其部分房屋係為實施保三
      總隊旁計畫道路工程。惟系爭建物坐落之三三八地號，於六十八年一月八日逕
      行分割面積一○三平方公尺之三三八－一地號土地，分割後其管理人即登記為
      財政部。而三三六地號土地亦於同日逕為分割三三六－二、－三、－四地號土
      地四筆土地，惟系爭建物於其坐落基地分割後，並未重新測量其坐落位置。再
      將前揭台北縣政府函附之系爭保三總隊旁計畫道路地籍（卷第二八一頁）圖比
      對被告戊○○於拆除前向被告新店市公所提備查之現況測量圖及施工平面配置
      圖可知，其於施工時所拆除之房屋僅有一棟二層樓房屋，其位置即坐落於三三
      八之一地號土地上，再依財政部九十二年四月七日台購總字第0920019834 號
      函附說明八十九年四月十日函其所謂「須鏟除本部一棟二層樓建物邊陲部分
      .... 」該建物之門牌號碼為新店市○○路柏園巷二之一號即系爭建物（參卷
      第一一二頁），以其所附「本部屈尺疏散辦公房舍略圖」與前揭地籍圖相比對
      ，該拆除位置即坐落於三三八之一地號土地之上，因此，被告辯稱系爭建物坐
      落位置本即在原屬三三八地號之三三八之一地號土地上，僅因三三八之一分割
      自三三八地號土地時其上建物未再測量而轉載於建物登記謄本上，致依謄本觀
      之，系爭建物坐落基地未在系爭保三總隊旁計畫道路用地上，而狀似誤拆。據
      此，原告主張系爭建物坐落基地未在經財政部撥用之用地上，故拆除系爭建物
      與保三總隊旁計畫道路工程無關云云，即有誤會，而不足採。
五、依前揭說明，本件被告拆除原告管有之系爭房屋既係為執行地方政府實施都市計
    畫之公行政任務，自屬公法上之行政行為，原告縱受有損害，亦應視該計畫道路
    開闢時拆除建物有無經合法之行政程序而屬徵收補償或國家賠償之問題，均無從
    依私法之侵權行為關係請求，被告亦無何民法上侵權行為責任可言，從而，原告
    依民法第一百八十四條第一項前段及第一百八十五條之規定，請求被告連帶賠償
    其因房屋拆除所受損害，即無理由。原告之訴既經駁回，其假執行之聲請亦失所
    附，應併予駁回。
六、本件判決結果已臻明確，兩造其餘爭點及所提攻擊防禦方法，即無判決結果無涉
    ，爰不予贅述。
七、結論：原告之訴為無理由，依民事訴訟法第七十八條，判決如主文。
中      華      民      國    九十二    年     十二     月      五      日
                             民事第一庭  法  官    王貞秀
正本係照原本作成
如對本判決上訴，須於判決送達後廿日內向本院提出上訴狀
中      華      民      國    九十二    年     十二     月      八      日
                                          書記官    劉寶鈴


司法院資訊處製作；財團法人民間司法改革基金會備份。
